【裁判字號】    92,自,92
【裁判日期】    920530
【裁判案由】    侵占
【裁判全文】
臺灣高雄地方法院刑事裁定                            九十二年度自字第九二號
    自  訴  人  瑞祥交通有限公司
    代  表  人  甲○○
    被      告  乙○○
右列被告因侵占案件，經自訴人提起自訴，本院裁定如左：
    主  文
自訴駁回。
    理  由
一、自訴意旨略以：被告乙○○於民國八十八年六月二十八日向自訴人瑞祥交通有限
    公司借用ＹＱ—三０五號營業小客車車牌二面營業，詎被告於取得車牌後，即將
    之侵占入己，且未依約定辦理驗車及繳納稅款，經自訴人多次以電話催促，並於
    九十一年八月五日及九十一年十二月十一日以存證信催告被告返還前開牌照二面
    及清償積欠之稅款、罰緩，被告均置之不理，因認被告涉有侵占罪嫌等語。
二、按法院或受命推事，於第一次審判期日前，訊問自訴人、被告及蒐集或調查證據
    後，發見案係民事，並認為案件有刑事訴訟法第二百五十二條至第二百五十四條
    之情形者，得以裁定駁回自訴，同法第三百二十六條第一項、第三項定有明文。
    又刑法上之侵占罪，以意圖為自己或第三人不法之所有，而擅自處分自己持有之
    他人所有物，即變更持有之意為不法所有之意，為其構成要件，如僅將持有物延
    不交還或有其他原因致一時未能交還，既缺乏主觀要件，即難據以該罪相繩（最
    高法院六十八年台上字第三一四六號判例參照）。
三、本件訊據被告乙○○堅決否認其有何侵占犯行，辯稱上開車牌已於八十八年間因
    違規遭吊扣，因其工作不穩定，經濟狀況不佳，無力繳交罰鍰，故一直無法領回
    車牌等語。經查，本件被告係於八十四年十二月二十三日即向自訴人承租上開營
    業小客車之車牌二面及行車執照，迄八十八年六月二十八日止，均依約繳納相關
    費用等情，業據自訴人於本院調查中陳明無誤，並有高雄市計程車業契約書一份
    在卷可憑。又上開車牌確於八十九年一月三十一日因違反道路交通管理條例第二
    十二條第一項第一款「持普通駕駛執照，駕駛營業汽車營業」，經舉發單位以代
    保管物移送於高雄市交通事件裁決所，而ＹＱ—三０五號營業小客車於八十九年
    前之所有違規罰鍰均已繳納結案完畢一節，業據高雄市政府交通局函覆明確，是
    被告所辯其因無力繳納罰鍰，故尚無法取回車牌，並無侵占之不法意圖等語，應
    堪採信。而被告依約本即有使用該車牌之權利，縱其積欠稅金、保險費及罰鍰等
    相關費用共十二萬六千二百五十九元未清償，亦應屬民事上債務不履行之問題，
    尚難逕認被告有將上開車牌據為己有之意，此外，自訴人亦未提出其他確切證據
    證明被告確有侵占之犯行，自訴意旨所指被告涉有侵占罪嫌之證據顯有不足，是
    本件自訴案件有刑事訴訟法第二百五十二條第十款之情形，爰依首揭規定，裁定
    駁回本件自訴。
據上論斷，應依刑事訴訟法第三百二十六條第三項、第二百五十二條第十款，裁定如
主文。
中      華      民      國      九十二      年      五    月    三十    日
                                        臺灣高雄地方法院刑事第一庭
                                            法  官  謝  雨  真
右正本證明與原本無異。
如不服本裁定，應於裁定送達後五日內，向本院提出抗告狀。
                                            書記官  陳  威  志
中    華    民    國      九十二      年      六      月      二      日


司法院資訊處製作；財團法人民間司法改革基金會備份。
